臺灣彰化地方法院交通事件裁定　　　　 96年度交聲字第14號
原處分機關　交通部公路總局臺中區監理所南投監理站
異　議　人
即受處分人　甲○○
上列受處分人因違反道路交通管理處罰條例案件，對於交通部公
路總局臺中區監理所南投監理站民國95年8 月29日所為之處分（
投監四字第裁65─Z00000000 號裁決書）聲明異議，本院裁定如
下：
    主  文
異議駁回。
    理  由
一、按汽車行駛於高速公路，不遵使用限制、禁止、行車管制及
    管理事項之管制規則而有行車速度超過規定之最高速限或低
    於規定之最低速限者，處汽車駕駛人新臺幣（下同） 3,000
    元以上6,000 元以下罰鍰，並記違規點數1 點，道路交通管
    理處罰條例第33條第1 項第1 款及第63條第1 項第1 款分別
    定有明文。
二、本件原處分機關係以：異議人即受處分人甲○○（下簡稱異
    議人）於民國95年7 月16日7 時35分，駕駛車牌號碼8L－32
    00號自用小客車，行經國道3 號北上124 公里處，因其行車
    時速為126 公里，超過規定之最高時速110 公里，經內政部
    警政署國道公路警察局以上揭車輛違反道路交通管理處罰條
    例第33條第1 項第1 款規定，開立公警局交字第Z00000000
    號舉發違反道路交通管理事件通知單當場舉發，再由原處分
    機關以異議人違反上開規定，於95年8 月29日以投監四字第
    裁65-Z00000000號裁決書裁罰新臺幣（下同）3,000 元等語
    。
三、聲明異議意旨略以：本件於舉發當時有多部車輛併同行進，
    警員僅以雷射槍測速，並無錄影或照片，即認定異議人有違
    規超速之行為，難以令人心服。又雷射槍採用人工瞄準之方
    式，易有誤差之現象，且無任何數據資料足證異議人之車輛
    超速，爰請求撤銷違規處分云云，為此而提出聲明異議。
四、經查：
  （一）異議人甲○○駕駛車號8L－3200號自用小客車，於95年
        7 月16日7 時35分，在國道3 號北上124 公里處，經警
        舉發「經雷射槍測速測定行車時速為126 公里、限速11
        0 公里、超速16公里」之違規事實，有內政部警政署國
        道公路警察局舉發違反道路交通管理事件通知單1 紙附
        卷可稽。異議人雖否認超速之情事，並以前揭情詞置辯
        ，惟經本院傳訊證人即本件執行測速員警吳天喜到庭具
        結證稱：「（你那天主要分配的工作？）我負責拿雷射
        槍測速，陳警員負責製單」、「（這個雷射槍是否有定
        期維修？）有，當庭庭呈志伸股份有限公司函」、「（
        當天使用的雷射槍是哪一部？）就是經過測試的4 台其
        中1 台，我們隊裡就只有這4 台，我們都是輪流使用」
        、「（有無可能舉發錯車？）不可能，因為雷射槍只有
        一個很小的定點，發射出去很短的時間約1 、2 秒鐘會
        回射回來，數據就會出來，如果旁邊有車之干擾到數據
        就會跑掉，就沒有辦法測到，就是單點要對著受測車輛
        約1 、2 秒鐘才會有數據，不是隨便掃就會有數據出來
        。」；又異議人當庭詢問證人時，該警員亦證稱：「（
        異議人問：測速距離我看單子應該是300 多公尺，但是
        當天我是在300 公尺以外，你在瞄準時如何確定是我的
        車不是別人的車？）我確定是他（指異議人）的車子，
        因為後面的車子我沒有辦法測到。」、「（異議人問：
        我當時的車子是否前面還有貨車擋到？）一般的話，我
        們測的話，如果有很多台車，我們都是1 台車、1 台車
        輪流測，如果有測到超速，我們就停下來，不會再測到
        別台車，因為雷射槍已經鎖定了。」、「（異議人問：
        雷射槍的人為操控失誤機率有多大？）車子過來我們瞄
        準，就攔停，而且我們和被舉發人都不熟，我認為沒有
        操控的機率。」等語明確 (見本院96年1 月22日訊問筆
        錄第2 頁至第3 頁)。 依證人上開證言，員警係以該雷
        射測速槍鎖定該車偵測，經測得確有超速之事實後攔停
        舉發。且本件係由2 位員警共同執行超速偵測之勤務，
        渠等均有長時間之操作經驗，而該雷射槍之特性係1 次
        僅能鎖定1 台車輛，並非1 次鎖定多台，則以員警之執
        勤技巧及經驗，欲就某一特定車輛判定為超速之車輛，
        應非難事，縱雷射槍內並無照相功能，但員警係先目視
        車輛，再舉槍測定，復再目視跟車攔停，其前後已有相
        當充分之時間均始終注意同一特定車輛，自應認其發生
        誤認之機率極低。又衡諸本件舉發所使用之雷射測速槍
        有按時維護，確認其均能正常使用等情，亦有志伸股份
        有限公司94年3 月10日志字第05BA119 號、95年3 月24
        日志字第06BA152 號函暨檢附之雷射測速槍使用手冊在
        卷可參，足認該雷設測速槍之正確性應無疑慮。異議人
        確有於上開時、地超速行駛之違規事實，應堪認定。
  （二）至異議人質疑員警僅以雷射槍測速，並無提出任何錄影
        或照片，更無任何數據資料證明是異議人之車輛超速等
        語。惟據內政部警政署國道公路警察局第二警察隊函稱
        ：「查測速器（雷射槍）係以雷射光束瞄準同時於車道
        行駛車輛中之單一目標車進行偵測，偵測時不受其他車
        道上行駛中之車輛干擾及當時道路車流量之影響。而雷
        射速槍之構造，僅能顯示車輛之速度及測試距離，無法
        顯示車號及提供違規之採證照片」等語，此亦有卷附之
        內政部警政署國道公路警察局第二警察隊95年8 月11日
        公警二交字第09502711439 號函可參。是以該雷射槍既
        只能鎖定1 輛車，且一經鎖定後即使中途有車輛變換車
        道或超速，均無法再另行鎖定舉發，則應無異議人所稱
        之測速器舉發失誤之情形，故即使異議人辯稱當時有很
        多台車等語為真，然依證人上開所證雷射測速槍之使用
        方式，亦無誤判異議人行車速度之可能。本件違規既經
        員警以該雷射槍對準並測得異議人所駕駛車輛確有超速
        ，進而當場予以攔停，並將該雷射槍所顯示之速度、測
        距出示給異議人看，已足以確認測速之資料正確無誤，
        是異議人上開所辯，自不足取。再者，按交通勤務警察
        或依法令執行交通稽查任務人員，開單舉發違反道路交
        通管理處罰條例所列之違規事實，經公路主管機關或警
        察機關所為之裁決處罰，本質上為行政處分，係公務員
        基於職務上權力，依法就特定之具體事件所為，並具有
        公法上效果之單方行政行為。而根據公務員為公法上行
        為具有公信力之原則，該行政處分原則上被推定為真正
        ，以達維護交通秩序及公共安全之行政目的。反之，若
        謂公務員之一切行政行為，均需預留充分之證據，以證
        明其所認定之事實為真，則國家行政勢必受到相當程度
        之阻礙，而且相關行政目的亦難以順利達成，故刑事訴
        訟法中就犯罪證據有關之規定，與屬於行政秩序罰之交
        通違規裁罰本旨不相符合之部分，自不在準用之列。從
        而，交通違規行政爭訟之舉證責任原理，應非如刑事案
        件中，必須超越任何合理懷疑，始可為有罪判決之嚴格
        證明程度，而係應與民事訴訟之舉證責任原理相類似，
        亦即，應就行政機關與人民各自主張有利於己之事實，
        分配其舉證責任，而非逕予適用刑事訴訟法上之「無罪
        推定」原則，此觀諸行政訴訟法第136 條，規定行政訴
        訟程序準用民事訴訟法第277 條舉證責任分配原則之立
        法意旨，即可明瞭。據此，本件異議人雖對舉發機關之
        公權力有所質疑，惟其並未就執勤警員於前開時、地，
        對異議人上述違規事實有所誤認或採證錯誤之情形，提
        出相關證明。又執勤員警與受處分人間並無仇怨，豈甘
        冒瀆職而故意誣攀之理，且經核亦無其他任何證據，足
        資證明本件執勤警員確有捏造事實違法取締之情事，則
        執勤警員本於維護交通秩序及行車安全等職責所為之本
        件交通違規舉發內容，自應予以採信。故異議人空言辯
        稱其未超速行駛及警方未提出任何採證照片云云，洵屬
        無據，尚不足採。
  （三）綜上所述，本件異議人確有於前揭時、地在高速公路上
        行車速度超過規定之最高速限之違規行為，從而，原處
        分機關依道路交通管理處罰條例第33條第1 項第1 款之
        規定，裁處受處分人罰鍰3,000 元，並依同條例第63條
        第1 項第1 款規定，記違規點數1 點，並無不當，本件
        聲明異議為無理由，應予駁回。
五、據上論斷，應依道路交通案件處理辦法第19條，裁定如主文
    。
中　　華　　民　　國　　96　　年　　1 　　月　　31　　日
　　　　　　　　　    交通法庭   法　官　簡婉倫
以上正本證明與原本無異。
如不服本裁定，應於裁定送達後5日內向本院提出抗告狀（須附
繕本）。
中　　華　　民　　國　　96　　年　　1 　　月　　31　　日
　　　　　　　　　　　　  　　   書記官
